臺灣士林地方法院刑事判決　　　　　　　94年度交訴字第27號
公　訴　人　臺灣士林地方法院檢察署檢察官
被　　　告　甲○○
上列被告因公共危險案件，經檢察官提起公訴（93年度偵字第8814號）
，本院判決如下：
    主  文
甲○○駕駛動力交通工具肇事，致人受傷而逃逸，處有期徒刑
月，如易科罰金，以百元折算壹日。又被訴過失傷害，關於丁○○部分無罪；關於乙○○部分公訴不受理。
    理  由
一、公訴意旨略以：被告甲○○係計程車司機，為從事駕駛業務
    之人，於民國93年2 月3 日下午7 時47分許，駕駛車牌號碼
    7C-599號營業小客車沿臺北縣淡水鎮○○路，由沙崙往淡水
    方向行駛，途經淡海營區前，適值下雨，視線不良，其應注
    意駕駛車輛須注意車前狀況，而依當時情形，又無不能注意
    之情形，竟疏於注意，追撞由乙○○所騎CKD-331 號機車，
    致該機車再追撞路人丁○○、丙○○，致乙○○受有左前額
    皮膚撕裂傷1 ×0.5 ×0.5 公分、左膝擦傷3 公分及右膝挫
    瘀傷之傷害。另丁○○受左膝韌帶拉傷、左前十字韌帶斷裂
    。甲○○見肇禍後，未停車處理，將車輛駛至對向車道，且
    看到救護車前來處理，即駕駛車輛逃逸，案經丁○○、乙○○告訴，因認被告涉有刑法第284 條第2 項、第185 條之4
    之罪嫌云云。
二、按犯罪事實應依證據認定之，無證據不得認定其犯罪事實，
    刑事訴訟法第154 條第2 項定有明文。又按所謂認定犯罪事
    實之證據，係指足以認定被告確有犯罪行為之積極證據而言
    ，該項證據自須適合於被告犯罪事實之認定，始得採為斷罪
    之資料；又事實之認定，應憑證據，如未能發現相當確實證
    據，或證據不足以證明，自不能以推測或擬制之方法，以為
    裁判之基礎，最高法院29年上字第3105號、40年台上字第86
    號著有判例。次按認定犯罪事實所憑之證據，無論係直接證
    據或間接證據，其為訴訟上之證明，須於通常一般之人均不
    致有所懷疑，而確信其為真實之程度者，始得據為有罪之認
    定，倘其證明尚未達到此一程度，而有合理之懷疑存在，復
    無其他調查途徑可尋，法院即應為無罪之判決，最高法院76
    年台上字第4986號著有判例均可參照。
三、本件公訴人認被告涉有上開犯行，無非係以被告所駕7C─
    599 號營業小客車，追撞乙○○騎乘之CKD —331 號機車，
    致該機車再追撞路人丁○○、丙○○，致乙○○受左前額皮
    膚巷撕裂傷、左膝擦傷；而丁○○亦受有左膝韌帶拉傷、左
    前十字韌帶斷裂之傷害，嗣被告未停車處理，且看到救護車
    來處理，即駕駛車輛逃逸為論據。
四、訊據被告甲○○固坦承於前揭時地駕車行經上開路段乙情不
    諱，惟矢口否認有何肇事逃逸之犯行，辯稱：伊當時（計程
    車行駛）在內線，乙○○等人在外線，當時伊沒有看到他們
    ，假如前面有機車，伊會看到，但是前面沒有東西，有感覺
    車子好像碰到東西，但是前面又沒有東西，所以伊不知道撞
    到機車，伊當時有感覺撞到東西，隨即下車查看，並見到一
    男一女將乙○○扶到路旁邊，伊就叫坐在後座的女兒拿出衛
    生紙，由伊拿給乙○○，伊女兒也拿衛生紙給丙○○，在現
    場約十幾分鐘後，看到救護車來我才離開的，當時伊認為乙○○不是伊撞的，所以在見到救護車到場後，伊就離開云云
    。
五、本件被害人乙○○、丁○○及證人丙○○均證稱共遭到2次
    撞擊，則被害人等所受之傷害，究係第幾次之撞擊後所產生
    ，應予釐清，經查:
  (一)證人丙○○於偵查中證稱：「我跟丁○○是在當晚7 點左右
    發生車禍的。我跟丁○○發生車禍後，沒多久，乙○○的機
    車才撞到我們。」（見93年度偵字第8814號卷第124 頁，以
    下簡稱偵查卷），另於本院訊問時證稱：「（有無於93年2
    月3 日在淡水中正路與人發生車禍？）有的。（車禍經過為
    何？）我從營區要迴轉到對向車道，丁○○騎車撞到我腳踏
    車的後車車輪，我們2 個都跌倒在地，我起身後，我將腳踏
    車牽放在路旁邊，丁○○被他自己的機車壓倒在地，我幫他
    把機車牽起來放在路旁，然後將他扶起來，後來又有一台車
    撞過來。（是被機車或汽車撞到？）因為當時下大雨，我又
    穿雨衣視線被擋住，我不曉得被機車或汽車撞到。」等語。
  (二)被害人丁○○則於偵查中證稱：「丙○○發生車禍後，我倒
    下去，林就馬上過來把我從地下扶起來，才扶起來約30秒左
    右，乙○○的機車就撞上我們了。」（見偵查卷第124 、1
    25 頁）， 嗣亦到庭證稱：「（對行車事故委員會認定你與
    丙○○在道路中爭吵為肇事次因有何意見？）我沒有辦法移
    到最旁邊去了，我們已經靠擺設的施工的那個東西的那邊，
    ……我們已經在最路旁了。（對於交通規則規定不能在馬路
    上停留有何意見？）我被撞當然要人扶才能離開，不然我沒
    有辦法動。……（第一次與丙○○擦撞的時候，你有無受傷
    ？）無。」另被害人丁○○於本院勘驗肇事現場時，亦證稱
    ：「騎乘到現場因有丙○○的腳踏車就煞車煞死了，擦撞到
    丙○○的後輪，我不知道車壓到哪裡，因為是下雨天我有穿
    雨衣，可能是壓到我的雨衣，丙○○把機車扶起來，也把我
    扶起來，然後就被撞了，我不知道什麼車撞到的。」等語。
  (三)而被害人乙○○則於偵查中證述：「我是被後面的甲○○所
    駕駛的計程車撞上，我才失控往前衝，但我確定沒有撞到陳
    、林2 人。」（見偵查卷第137 頁），又於本院調查時到庭
    證稱：「（現場除了你受傷外有無看到有其他受傷民眾？）
    是路人向我說後面也有人出車禍，我就往後看，就看到後面
    有丁○○他們。（當時丁○○、丙○○離你倒地的位置有多
    遠？）有一段距離，大約從我站的應訊席到法庭最後面牆壁
    的距離。（被撞擊的點超過丁○○、丙○○的位置或是還沒
    有到達他們所在的位置就被撞了？）快接近他們，但是他們
    就在我的右手邊。（在警詢所述是否實在？）……我有聽到
    聲音，我不是有看到人，我又聽到碰一聲，然後我睜開眼睛
    就躺在地上，倒在車子的後方，當時又有一台車子撞到我的
    機車，我的機車又撞到我的身上，後來又有人拿衛生紙幫我
    止血。」等語。
  (四)自被害人丁○○與證人丙○○2 人前後殊異之證詞可知，由
    於數次撞擊發生時間過於緊接，被害人丁○○與證人丙○○
    皆無法確定第二次撞擊究係由乙○○所駕駛之重型機車或被
    告所駕駛之營業用小客車所撞擊。然自車禍發生後所拍攝之
    車損照片觀之（見偵查卷第55、56、58、67、68、71、72、
    78頁），甲○○所駕駛之7C─599 號營業用小客車，僅在乙○○所有之CDK ─331 號重型機車之後輪輪胎右邊鋼圈留下
    黃色油漆擦痕，至於丁○○所有之EGN ─312 號輕型機車則
    未有何明顯損傷，而乙○○所有之CDK ─331 號重型機車車
    前機車斜板有2 個破洞，一個23公分，一個45公分一定是撞
    到人或東西才有破洞乙節，亦據證人即淡水交通分隊員警林
    育賢於本院至事發地點勘驗時證述明確，足堪認定甲○○應
    未直接撞擊丁○○、丙○○，而係由乙○○撞到丁○○與丙○○。台灣省台北縣車輛行車事故鑑定委員會93年9 月10日
    北鑑字第930989號鑑定意見書（見93年度核退字第1673號卷
    第7至9頁）亦同此見解。
  (五)至於被告所駕駛上開車號營業用小客車撞到乙○○所有之重
    型機車時，乙○○之機車，究係仍在行駛中之車輛或倒放於
    路邊車輛乙節，亦經證人林育賢於本院調查時證稱: 「（乙○○車牌正下方擋泥板有刮痕，係在車牌下方？）是的。（
    此2 個刮痕是否計程車撞到？）不可能，不是撞擊造成的，
    車牌也沒有壞，若撞擊，車牌會壞。（機車後座左側乘客扶
    手壞掉是否計程車撞到？）不可能，計程車只有保險桿壞掉
    ，保險桿的位置沒有那麼高，扶手比較高，我研判係機車倒
    下造成的。……（2 道擦痕的研判如何？）交叉擦痕是第1
    次摔完後又被撞擊才有第2 次擦痕，第1 次機車倒地，之後
    又倒地的刮地擦痕，是左側車身後葉板。自乙○○車損照片
    （見偵查卷第65至70、73至75頁）及證人林育賢之證詞觀之
    ，應可認定被告於撞擊乙○○所有之機車時，該機車應處於
    倒放於地下之狀態，否則被告不可能在乙○○之重型機車的
    後輪輪胎右邊鋼圈留下黃色油漆擦痕，是乙○○應於被告撞
    擊前即已發生車禍（即撞擊先前已發生車禍知丁○○、丙○○），否則車輛不會倒放於路面上。據此，堪認丁○○所受
    2 次撞擊皆與被告無關，是被告所受傷害與被告之駕駛並無
    因果關係，應認被告並無業務過失傷害犯行。
  (六)而乙○○所受左前額皮膚撕裂傷1 ×0.5 ×0.5 公分、左膝
    擦傷3 公分及右膝挫瘀傷之傷害，與被告之駕駛是否有因果
    關係，雖上開台灣省台北縣車輛行車事故鑑定委員會鑑定報
    告認定丁○○與丙○○於事故後在車道上爭執形成障礙，致
    使駕駛重機車之乙○○閃避不及，撞擊陳、林2 人，隨後後
    方駛來疏未注意之被告所駕駛之營業用小客車再追撞乙○○
    之車輛，造成該重型機車再撞擊乙○○。然自乙○○所受傷
    害之程度及被告所駕駛之營業用小客車車前保險桿受損照片
    觀之，撞擊力道應該不小，乙○○所有重型機車果若於受到
    被告所駕駛營業用小客車撞擊後，該重型機車撞擊至乙○○
    身上所造成之損害，應不會僅造成皮膚之撕裂傷、輕微之擦
    傷及挫瘀傷等傷害，且乙○○於為被告撞擊前，即先撞上丁○○、丙○○，則被告縱有撞擊乙○○所有之重型機車，然
    乙○○所受傷害，應為前次撞擊丁○○、丙○○時所造成，
    與被告之駕駛行為並無因果關係。
  (七)按行為非出於故意或過失者，不罰。過失行為之處罰，以有
    特別規定者為限，刑法第12條定有明文。故第185 條之4 駕
    駛動力交通工具肇事，致人死傷而逃逸罪，行為人之駕車肇
    事致人死傷雖非出於故意，但仍須知悉肇事致人死傷之事實
    ，猶予逃逸，始足當之。若行為人不知其已肇事並致人死傷
    ，縱然逃逸，亦與本罪之構成要件不合（最高法院91年度台
    上字第1124號判決可資參照）。查被告陳稱: 我到派出所的
    時候，才知道我的保險桿掉了1 塊，我才知道我有撞到乙○○，我有下車查看，我下車拿衛生紙給乙○○，在現場停留
    約10幾分鐘。看到救護車來了，我才離開。當時我想說人不
    是我撞的，我應該沒有事情。綜合上開案發當時被告主觀之
    心理反應及客觀上告訴人及被告車輛受損之狀況等情以觀，
    被告對於有撞擊乙○○所有倒在地上之重型機車之事實有所
    認識，惟並未察覺其有肇事致乙○○成傷，被告此部分辯解
    核與上開物證相符，應堪採信。此外復查無其他積極證據足
    資認定被告有何右揭肇事逃逸之犯行，揆諸首揭最高法院所
    示罪疑唯輕之基本法理，被告被訴之犯罪尚屬不能證明，應
    由本院諭知無罪之判決，以臻適法。
乙、公訴不受理部分－即被告甲○○被訴業務過失傷害乙○○部
    分：
一、公訴意旨略以：被告甲○○係計程車司機，為從事駕駛業務
    之人，於民國93年2 月3 日下午7 時47分許，駕駛車牌號碼
    7C-599號營業小客車沿臺北縣淡水鎮○○路，由沙崙往淡水
    方向行駛，途經淡海營區前，適值下雨，視線不良，其應注
    意駕駛車輛須注意車前狀況，而依當時情形，又無不能注意
    之情形，竟疏於注意，追撞由乙○○所騎CKD-331 號機車，
    致該機車再追撞路人丁○○、丙○○，致乙○○受有左前額
    皮膚撕裂傷1 ×0.5 ×0.5 公分、左膝擦傷3 公分及右膝挫
    瘀傷之傷害等語，因認被告甲○○涉犯刑法第284 條第2 項
    前段業務過失傷害罪嫌。
二、按告訴乃論之罪，告訴人於第一審辯論終結前得撤回其告訴
    ，又告訴經撤回者，應諭知不受理之判決，並得不經言詞辯
    論為之，刑事訴訟法第238 條第1 項、第303 條第3 款、第
    307條定有明文。
三、查本件告訴人乙○○告訴被告甲○○業務過失傷害案件，起
    訴書認被告此部分之行為係犯刑法第284 條第2 項前段之罪
    ，依同法第287 條前段之規定，須告訴乃論。茲據告訴人當
    庭撤回其告訴，有本院94年9 月13日審判筆錄在卷可稽，依
    照上開說明，本件就被告被訴業務過失傷害部分，爰不經言
    詞辯論，逕為公訴不受理之諭知。
據上論斷，應依刑事訴訟法第301 條第1 、2 項、第303 條第3
款、第307 條，判決如主文。
本案關於被告被訴公共危險罪部分經檢察官陳國鳴到庭執行職務
。
中　　華　　民　　國　　94　　年　　9 　　月　　27　　日
                  刑事第二庭審判長法  官  林清吉
                                  法  官  馬傲霜
                                  法  官  張國棟
以上正本證明與原本無異。
如不服本判決，應於判決送達後10日內，向本院提出上訴狀。
                                  書記官  楊雅淇
中　　華　　民　　國　　94　　年　　9 　　月　　29　　日
